【裁判字號】    98,交聲,237
【裁判日期】    980206
【裁判案由】    違反道路交通管理處罰條例聲明異議
【裁判全文】
臺灣桃園地方法院交通事件裁定      98年度交聲字第237號
原處分機關  交通部公路總局新竹區監理所
異  議  人  甲○○○
上列異議人即受處分人因違反道路交通管理處罰條例案件，對於
交通部公路總局新竹區監理所中華民國九十七年十二月十三日所
為之處分（原處分案號：壢監裁罰字第五三－CG0000000
號），聲明異議，本院裁定如下：
    主  文
異議駁回。
    理  由
一、原處分意旨略以：異議人即受處分人甲○○○所有車號MC五
    －六二三號重型機車，於民國九十七年六月十五日二十二時
    許，行經臺北縣三峽鎮○○路與大同路口「不遵守道路交通
    標線之指示」違反道路交通管理事件，經臺北縣政府警察局
    交通隊以北縣警交字第CG0000000號舉發通知單逕行
    舉發，異議人未依舉發通知單所載應到案日期前到案陳述意
    見或繳納罰鍰，原處分機關爰依道路交通管理處罰條例第六
    十條第二項第三款、違反道路交通管理事件統一裁罰基準及
    處理細則第四十三條、第四十四條、第六十七條之規定，裁
    處罰鍰新臺幣（下同）一千八百元。
二、異議意旨略以：異議人於九十八年一月七日方受到裁決書，
    之前並未收到任何通知，以不記得當時情形云云。
三、按本條例所用名詞「車輛」，係指在道路上以原動機行駛之
    汽車（包含機器腳踏車）或以人力、獸力行駛之車輛，而本
    規則所用名詞「汽車」，係指在道路上不依軌道或電力架線
    而以原動機行駛之車輛（包含機器腳踏車），道路交通管理
    處罰條例第三條第八款、道路交通安全規則第二條第一項第
    一款均定有明文。次按停止線，用以指示行駛車輛停止之界
    線，車輛停止時，其前懸部分不得伸越該線、車輛面對圓形
    紅燈表示禁止通行，不得超越停止線或進入路口，道路交通
    標誌標線號誌設置規則第一百七十條第一項、第二百零六條
    第一項第五款第一目分別定有明文。又按汽車駕駛人，駕駛
    汽車有下列情形之一，而本章各條無處罰之規定者，處新臺
    幣九百元以上一千八百元以下罰鍰：三、不遵守道路交通標
    誌、標線、號誌之指示，道路交通管理處罰條例第六十條第
    二項第三款定有明文。末按道路交通管理事件統一裁罰基準
    及處理細則第五條規定，有關文書送達之程序，依行政程序
    法之規定。而依行政程序法第七十二條第一項、第七十三條
    第一項、第七十四條第一項、第二項之規定，送達於應受送
    達人之住居所、事務所或營業所為之，但在行政機關辦公處
    所或他處會晤應受送達人時，得於會晤處所為之；又於應送
    達處所不獲會晤應受送達人時，得將文書付與有辨別事理能
    力之同居人、受僱人或應送達處所之接收郵件人員；又送達
    不能依前二條規定為之者，得將文書寄存送達地之地方自治
    或警察機關，若由郵務機關送達者，得將之寄存於送達地之
    郵政機關，並作送達通知書二份，一份黏貼於應受送達人住
    居所、事務所、營業所或其就業處所門首，另一份交由鄰居
    轉交或置於該送達處所信箱或其他位置，以為送達。另按民
    事訴訟文書之寄存送達，依民事訴訟法第一百三十八條第二
    項規定，自寄存之日起，經十日發生效力，此因應受送達人
    未必能即時領取訴訟文書而知悉其內容，故特設此規定以保
    障其權益。行政程序法雖未如前述民事訴訟法增設第一百三
    十八條第二項規定，但基於保障應受送達人權益之同一理由
    ，解釋上應認為有上開規定之類推適用，核先敘明。
四、經查：
  (一)本件異議人甲○○○所有車牌號碼MC五－六二三號重型機車
    ，於九十七年六月十五日二十二時許，行經台北縣三峽鎮○
    ○路與大同路口，「不遵守道路交通標線之指示」違反道路
    交通管理事件（即面對圓形紅燈違反不得超越停止線或進入
    路口）等情，有上揭臺北縣政府警察局北縣警交字第CG00
    00000號舉發違反道路交通管理事件通知單（下稱舉發
    單）、違規照片等件附卷可稽，是異議人前開違規行為堪以
    認定。
  (二)異議人固以前情置辯，然查異議人所有車牌號碼MC五－六二
    三號重型機車之車籍地址及異議人戶籍地址均為桃園縣觀音
    鄉保障村一一鄰草漯七九號，此有車號查詢重型機車車籍及
    個人基本資料查詢結果各一份在卷可稽。上開舉發通知單於
    九十七年七月八日送達於異議人上開地址，因未會晤本人，
    亦無受領文書之同居人、受僱人或應送達處所之接收郵件人
    員，遂於同日將上開舉發單寄存於異議人上址所在之草漯，
    並作送達通知書二份，一份黏貼於上址門首，一份置於上址
    信箱或其他適當位置，以為送達等情，此有臺北縣政府警察
    局送達證書一份附卷可考。是上址既確係異議人之住所，且
    本件舉發通知單既已寄存送達於異議人住所所在地之郵局，
    已符合行政程序法第七十二條、第七十四第一項及第二項之
    規定，其送達程序應屬合法，是本件縱令異議人並未見聞或
    親自收受前揭送達通知書，仍自寄存之日即九十七年七月八
    日起，經十日即已發生送達之效力。至受處分人雖辯稱未曾
    收到任何寄存通知云云，惟卷並無何證據可證原舉發機關有
    漏未送達之情，復參行政程序法上揭所定之寄存送達明文，
    本不以受送達人確實閱覽送達文書內容為必要，僅須符合上
    開法定程式，即屬合法，係屬法律賦予效力之送達方式，否
    則，法律規定應以合法送達為前提要件之各種失權效果，勢
    將礙難實行，故由法律規定賦予送達之效力，俾利法律關係
    及法律效果之確實、安定，此乃前開寄存送達之立法意旨所
    在，是異議人是否收到上開舉發單之寄存通知，並實際閱覽
    該舉發單之內容，核與寄存送達是否生效無涉，是異議人上
    開所辯，委無足採，原舉發機關依前揭地址送達上開舉發通
    知單，於法尚無不合，縱異議人疏於注意而漏未收受前開送
    達通知，仍應認其咎責在己，應自己承擔未能收受送達通知
    之不利益。
五、綜上所述，異議人確實有本件違規情事，原處分機關依道路
    交通管理處罰條例第六十條第二項第三款、違反道路交通管
    理事件統一裁罰基準表之規定，裁處異議人即受處分人罰鍰
    一千八百元，並無不當。本件異議為無理由，應予駁回。
六、據上論斷，應依道路交通管理處罰條例第八十七條第二項，
    道路交通案件處理辦法第十九條，裁定如主文。
中    華    民    國    98    年    2     月    6     日
                  交通法庭法  官  林玉蕙
以上正本證明與原本無異
如不服本裁定應於送達後5日內向本院提出抗告狀
                          書記官  魏里安
中    華    民    國    98    年    2     月    9     日


司法院資訊處製作；財團法人民間司法改革基金會備份。
